【裁判字號】    89,上訴,995
【裁判日期】    890601
【裁判案由】    公共危險
【裁判全文】
臺灣高等法院刑事判決                            八十九年度上訴字第九九五號
    上  訴  人  臺灣臺北地方法院檢察署檢察官
    被      告  甲○○
    指定辯護人  乙○○
右上訴人因被告公共危險案件，不服臺灣台北地方法院八十八年度訴字第一六四一號
，中華民國八十九年二月十五日第一審判決（起訴案號：臺灣台北地方法院檢察署八
十八年度偵字第一一五五０號）提起上訴，本院判決如左：
    主  文
原判決撤銷。
甲○○放火燒燬現供人使用之住宅，未遂，累犯，處有期徒刑參年捌月。
    事  實
一、甲○○曾有竊盜、妨害公務、傷害、恐嚇等多項前科，其中於民國（下同）八十
    三年六月間及同年八月間，分別因竊盜及恐嚇案件，經台灣台北地方法院依序判
    處有期徒刑六月及七月，嗣定其應執行刑十一月確定，於八十四年七月十七日因
    縮刑期滿執行完畢。又其於八十五年十一月間，因連續放火燒燬現供人使用之住
宅未遂罪（累犯），經台灣板橋地方法院八十六年二月二十四日判處有期徒刑三
    年十月，於八十七年十二月十四日假釋出獄，刻正假釋中，猶不知悔改。
二、緣台北市○○區○○路八十九號一帶乃第三期重建之國民住宅，為均有人居住之
    社區，屬屋屋相連之集合建物，整棟國宅內共有四個出入口，鄰近一樓店面多為
    汽機車材料行，西藏路八十九號一樓前、後面，有一通道相通往，一樓後面樓梯
    間為往二樓以上之通道，樓梯間處有一高約八十八公分，擺置多年之大型機油筒
    ，筒內尚有廢油，近樓梯間之通道及附近處所平時均供住戶停放機車，一旦點燃
    之物觸及鄰近之機車、大型之機油筒，火勢必然一發不可收拾，而延燒或竄燒至
    其他房屋危及各該住戶生命、身体、財產之安全。詎甲○○於八十八年九月六日
    下午四時五十分許，在該現供人使用之住宅，即西藏路八十九號房屋一樓後面樓
    梯間吸食強力膠未達精神耗弱之際，對於其在該樓梯間點燃火種有發生燒燬上開
    住宅之危險，非無預見，竟基於在所不惜之放火燒燬現供人使用之住宅之不確定
    故意，以破布裝入塑膠袋摻以不詳油類，再以其所有之打火機點燃前開袋內之不
    詳油類燒燬破布、塑膠袋等物而著手放火，任令其發生亦不違背其本意。甫點燃
    之際幸經該國宅守望相助隊巡守組長葉日村巡經該地，適時發現，與居民俞肇忠
    合力將之撲滅，當場追趕逮捕並報警扣得前開點燃燒燬之物、油罐及打火機一個
    （已由警局清理丟棄），始未釀成災害而未得逞。
三、案經台北市政府警察局中正第二分局移送台灣台北地方法院檢察署檢察官偵查起
    訴。
    理  由
一、訊據被告甲○○固坦承有於前揭時地，以打火機點燃破布、塑膠袋情事，惟矢口
    否認有何放火燒燬住宅之犯行，辯稱：伊在該樓梯間吸完強力膠後，想戒掉吸食
    之習慣，乃將裝強力膠之塑膠袋包在破布內，點火燃燒破布立誓而已，無燒住宅
    之意思，亦未攙入汽油（本院按：以下所述及之汽油，因證物已被警清理丟棄無
    法鑑驗成分，故俱指不明之油類，但仍以汽油稱之）點火燃燒云云。
二、 本院經查：
（一）右開事實，業據被告甲○○於警局初訊時供承，「我因在台北市○○路八十九
      號一樓樓梯間縱火被警方逮捕。」「我於今（六）日下午在西藏路八十九號，
      發現一筒汽油因當時我剛吸完強力膠，並和汽油一起用打火機點火燃燒。」「
      （因何縱火？）我吸完強力膠後用毛巾包起來後點燃丟在一樓樓梯間，因而燃
   燒起火。」「我因非常想戒去吸強力膠，而燃燒這些汽油及破布。」等語不諱
      （見偵查卷第四頁），並經證人即前述國宅守望相助巡守隊組長葉日村在警訊
      時證稱，「．．，我在台北市○○路八十九號一樓發現有人縱火，．．。」「
      當時我正在附近巡守，忽然聽到有居民呼叫縱火，．．，見北市○○路八十九
      號一樓樓梯間有一男子正在點燃破布企圖縱火，我立即對其呼叫他別跑並追趕
      ，．．．．，而居民俞肇忠則在旁協助滅火。」「現場一條已燒過之破布、一
      只已燒過之塑膠袋、一只空的汽油罐內有少許汽油。」（見偵查卷第五頁）；
      證人俞肇忠於警局訊問時供證，「．．，我聽到有人呼叫縱火，於是我跑到案
      發現場即見到葉日村正在追趕一名男子，而現場有一條破布及塑膠袋正在燃燒
      ，我立即協助將該火勢撲滅。」「現場一條已燒過之破布、一只已燒過之塑膠
      帶、一只空的汽油罐內有少許汽油。」（見偵查卷第五頁）等情明確，且有經
      警拍攝之現場照片十一張，內有打火機、光陽機車油罐（即證人所稱之空汽油
      罐，下以汽油罐稱之）、及燃燒過之破布、塑膠袋等物在卷可證（見偵查卷第
      五頁）。依被告甲○○、及證人葉日村、俞肇忠供證上情，暨現場遺留之跡證
      觀之，則被告甲○○確有於前揭時地，以打火機點燃燃燒破布及塑膠袋，經葉
      日村、俞肇忠發覺分別追趕逮捕甲○○及滅火之情至灼。又現場照片所示之汽
      油罐內確有少許汽油，除據證人葉日村、俞肇忠供證一致如前述外，復經證人
      即案發當時至現場處理之警員陳信宏於本院結證稱，「查扣之機（汽）油筒（
      罐）內有汽油」等語屬實（見本院卷第五十四頁），互核一致。茲首應審究者
      ，厥為被告有無攙入汽油點火燃燒破布及塑膠袋？
（二）被告甲○○於警局初訊時坦承有（攙入）汽油點火燃燒，業如前述。雖被告之
      後於檢察官偵查以迄於本院審理時均翻異初供，辯稱未有攙入汽油點火燃燒云
      云。證人葉日村、俞肇忠固均不曾證謂目睹被告有攙入汽油之舉，惟此乃因證
      人係聞聽有人呼叫縱火，在起火之後始循線趕至現場，渠等無由親見起火之前
      犯嫌攙入汽油之舉動，事屬當然。現場為警查扣之打火機、破布、塑膠袋、油
      罐等物，雖經移送之警察分局清理丟棄，此據台北市政府警察局中正第二分局
      八十九年四月八日北市警中正二分刑字第八九六一○三五○○○號函復本院存
      卷（見本院卷第四○頁），致無由送請進一步鑑驗該破布、塑膠袋等物有無汽
      油成分。惟現場照片所示之汽油罐內確有少許汽油，前已詳述及之，而依現場
      照片所示破布、塑膠袋其中一物已燃燒殆盡，咫尺之旁有該汽油罐之情形，及
      證人葉日村證稱，「聽見有居民呼叫有人縱火，．．立即跑往見有一男子正在
      點燃破布企圖縱火。」（見偵查卷第五頁正面末行、反面一、二行警訊筆錄）
      等情，則葉日村確實有目睹被告甲○○正點燃破布之瞬間情節，堪以認定。否
      則在如此短暫時間內，茍無汽油等助燃物，徒憑打火機點燃，焉有可能燃燒破
      布、塑膠袋其中一物殆盡？再者，證人葉日村於本院勘驗現場時更具結證稱，
      「．．，當時看到被告手拿機（汽）油筒（罐），．．。」無訛（見本院卷第
      五三頁反面），於此依葉白村目睹被告手拿汽油罐，正點燃破布縱火之情形，
      則被告之前應有攙入汽油再點火燃燒破布及塑膠袋情事甚明，其於警局初訊時
      所為之自白，經查既有前揭補強證據資為佐證擔保，應屬真實而可採信。被告
      事後異詞及辯護人執此為被告辯護，均非可採。
（三）查台北市○○路八十九號屬第三期重建之國民住宅，整棟國宅內共有四個出入
      口（分別位於西藏路七十七號、八十九號、中華路二段二九三、二九九及三○
      一號），該處係一社區，為屋屋相連之集合建物，均有人居住，而西藏路七十
      七號至九十一號一帶一樓店面多為汽機車材料行等情，此不惟經證人葉日村於
      檢察官偵查中證實（見偵查卷第二十八頁反面），並經指定辯護人具狀陳明，
      及提出其所拍攝之現場照片四張附卷為證（見本院卷第七十三頁以下）。而被
      告點火燃燒破布、塑膠袋地點，係在八十九號一樓後面通往二樓以上之樓梯間
      ，此經被告甲○○、證人葉日村供證一致，且有卷附之前揭照片可參。按公寓
      樓梯間，仍屬現有人使用之住宅。查現場樓梯間係在西藏路八十九號一樓後面
      ，有一通道通往八十九號一樓前店面，樓梯間擺置有一大型之機油筒，高約八
      十八公分，通道左側為機車停放處，此經本院赴現場勘驗明確，製有勘驗筆錄
      、現場圖及拍攝有現場照片四張足資參佐（見本院卷第五二頁、第五六至五八
      頁）。至本院勘驗現場時所發現拍攝照片之大型之機油筒，置放該處已多年（
      案發時仍放在該處），筒內尚有廢油，近樓梯間之通道及附近處所平時均供住
      戶停放許多機車（事發時亦然），業經證人葉日村結證屬實（見本院卷第五三
      頁）。被告在該樓梯間攙入汽油點火燃燒破布、塑膠袋等物，距離住戶停放機
      車之通道不遠，更與擺置在樓梯間內有廢油之大型之機油筒近在咫尺（經本院
      丈量結果，樓梯間寬度二五○公分，扣除擺置之大型之機油筒僅寬一九○公分
      ，起火點恰在樓梯間中間或略偏左、右。見前揭勘驗現場圖），被告復自承有
      吸食強力膠惡習，精神略呈恍忽狀態（尚未達心神喪失或精神耗弱），倘點燃
      之物觸及鄰近之機車、大型之機油筒，火勢必然一發不可收拾，豈有不延燒或
      竄燒至其他房屋而危及各該住戶生命、身体、財產安全之危險？此觀之證人葉
      日村於檢察官偵查中證稱，「．．，旁邊有一筒油（按：即大型之機油筒），
      我怕它引過去燒起來，．．。」（見偵查卷第二七頁反面），尤足佐證其潛在
      之危險性。證人俞肇忠於原審雖證稱，「火勢沒有很大，我用手及腳踩一踩就
      熄了，房子四週沒有燻到。」云云（見原審卷第二八頁），乃被告甫點燃之際
      即被發覺撲滅致之，自難遽此即謂無公共危險之虞。辯護人指該樓梯間係磨石
      子地板鐵欄杆，有相當寬度，與住宅及機車停放處有一段距離，火勢小，無延
 燒可能，亦有見樹不見林之誤會。
（四）被告甲○○前於八十五年十一月七日上午一時十五分許、同月二十二日上午零
      時三十分許，先後在台北縣中和市○○路○段六十四巷八號、板橋市○○街五
      十七巷十四號前，點燃塑膠袋扔擲至各該住宅附近之倉庫鐵欄杆處、住宅騎樓
      下，欲燒燬住宅，案經台灣板橋地方法院八十六年二月二十四日判處有期徒刑
      三年十月，於八十七年十二月十四日假釋出獄，尚在假釋中，有上開刑事判決
      及被告之執行前科資料可查（見本院卷第八至二十一頁）。本件被告以在住宅
      附近，同一點燃燒燬塑膠袋方式放火，倘未發現得早，雖不能遽此認定被告亦
      有扔擲火種之可能，但其點燃燒燬破布、塑膠袋等物之行為，依現場狀況已有
      延燒波及其他住宅危險，詳見前述，參諸被告前此犯行，則被告主觀上對此放
      火燒燬現有人使用之住宅之構成犯罪事實，已預見其發生，猶任令其發生，雖
      因遭葉日村、俞肇忠等人及早發現追跑、撲滅，倖未釀成燒燬住宅之災害（結
      果），如前言之，縱其發生（結果）亦不違背其本意，是被告具有放火燒燬住
      宅之不確定故意甚明。查被告雖有吸食強力膠惡習，果真有戒決之心，理應尋
   求醫療途徑治療，方屬正辦，所辯係因戒斷吸食強力膠而有前述行為云云，不
      足採信。
  綜據上述，本件被告所辯，委屬飾卸之詞，均非可信。事證明確，被告犯行，堪以
  認定。
三﹑核被告所為，係犯刑法第一百七十三條第三項、第一項之放火燒燬住宅未遂罪。
    被告於八十三年六月間及同年八月間，分別因竊盜及恐嚇案件，經台灣台北地方
    法院依序判處有期徒刑六月及七月，嗣定其應執行刑十一月確定，於八十四年七
    月十七日因縮刑期滿執行完畢，有台灣高等法院檢察署刑案紀錄簡覆表在卷可按
    ，其於有期徒刑執行完畢後，五年以內再犯本件有期徒刑以上之罪，為累犯，依
    刑法第四十七條規定加重其刑，其已著手於放火行為之實施而未發生結果，為未
    遂犯，依刑法第二十六條前段之規定減輕其刑，並先加後減之。原審不察，而為
    被告無罪之判決，即有不合。檢察官據此上訴，指摘原判決不當，為有理由，應
    予撤銷改判。爰審酌被告犯罪之動機、目的、手段、無故放火欲燒燬他人之住宅
    ，影響社會治安甚鉅，及其犯後之態度等一切情狀，量處如主文第二項所示之刑
    ，以資懲儆。扣案已燃燒過之塑膠袋、破布、打火機等物，雖係供被告為放火犯
    罪所用之物，且為被告所有，然該等扣案物已經警局清理丟棄如前述，顯然已經
    滅失不存在，自毋庸宣告沒收，併此敘明。
據上論斷，應依刑事訴訟法第三百六十九條第一項前段、第三百六十四條、第二百九
十九條第一項前段、刑法第一百七十三條第三項、第一項、第四十七條、第二十六條
前段，判決如主文。
本案經檢察官吳國南到庭執行職務。
中    華    民    國    八十九    年      六        月        一        日
                            臺灣高等法院刑事第二十三庭
                                審判長法  官  劉  靜  嫻
                                      法  官  宋      祺
                                      法  官  吳      燦
右正本證明與原本無異。
如不服本判決應於收受送達後十日內向本院提出上訴書狀，其未敘述上訴之理由者並
得於提起上訴後十日內向本院補提理由書（均須按他造當事人之人數附繕本）。
                                      書記官  陳  靜  姿
中    華    民    國    八十九    年      六        月        三        日
附錄本案論罪科刑法條：
刑法第一百七十三條第三項、第一項
放火燒燬現供人使用之住宅或現有人所在之建築物、礦坑、火車、電車或其他供水、
陸、空公眾運輸之舟、車、航空機者，處無期徒刑或七年以上有期徒刑。
預備犯第一項之罪者，處一年以下有期徒刑、拘役或三百元以下罰金。


司法院資訊處製作；財團法人民間司法改革基金會備份。
